臺灣板橋地方法院民事判決　　　　　　　96年度訴字第2216號
原　　　告　峰緯通風機械股份有限公司
法定代理人　乙○○
訴訟代理人　李尚澤律師
被　　　告　甲○○
訴訟代理人　陳智勇律師
上列當事人間請求侵權行為損害賠償事件，經本院於民國96年12
月21日言詞辯論終結，判決如下：
    主  文
被告應給付原告新台幣陸拾柒萬捌仟玖佰元及自民國96年6 月13
日起至清償日止按年息百分之五計算之利息。
原告其餘之訴駁回。
訴訟費用由被告負擔十分之三，餘由原告負擔。
    事實及理由
一、原告主張：被告於民國79年8 月5 日起至91年12月31日期間
    ，係原告公司之負責人，關於原告公司現金買賣部分，均由
    被告指示會計徐素慧記帳，被告在其任職內，本應忠實執行
    業務，並善盡善良管理人之注意義務，誠實申報繳納稅捐，
    避免被裁罰，惟被告卻未盡此義務，就某些交易指示會計徐
    素慧不必開發票，而有短漏開發票並漏報銷售額之情事，致
    原告公司於被告卸任後，陸續接到稅捐機關查稅通知，經原
    告現任法定代理人前往接受約談，始知有人檢舉原告公司89
    至92年度之現金買賣漏未申報營利事業所得稅，原告公司遭
    稅捐機關裁罰、補稅，一共為新台幣（下同）0000000 元，
    被告故意漏稅已造成原告財產權受到侵害，為此原告依公司
    法第23條、民法第184 條之規定，請求被告負損害賠償責任
    。並聲明：被告應給付原告0000000 元及自96年6 月13日起
    至清償日止按年息百分之五計算之利息。
二、被告則以：公司現金買賣部分，一直由另一股東兼業務經理
    呂壽德負責接洽，所有交易往來明細均由其彙整之後交付給
    會計徐素慧登記入帳，帳務事宜與被告無關。原告主張被告
    有未盡善良管理人義務，殊與事實不符。被告於擔任公司董
　　事長期間，每年均有召開股東會，將公司財務狀況報告於股
　  東，此有上開年度之會議記錄可參，當時股東既不質疑被告
    未誠實申報稅款，所以即使申報有問題，股東於當時亦有默
    認之意，原告亦與有過失。被告卸任董事長之後，所有帳冊
    均已移交，被告並未帶走，會計徐素慧在鈞院95年重訴字第
    210 號民事事件中，亦證稱：會計帳冊均在公司二樓倉庫等
    語，原告空言主張被告帶走所有帳冊資料，殊為空言，不足
    採信。退步言之，縱認被告未盡據實申報之責，惟補稅部分
    ，本來就是原告依法應該繳納的稅款，難謂係被告未申報造
    成原告之損害。另原告起訴請求賠償之年度包括91年，然該
    年度之稅金係在92年申報，被告在92年就已經卸任董事長一
    職，91年度之稅務縱然有問題，責任亦不在被告，原告對被
    告請求容有誤會。原告主張之事實，與依民法第184 條第1
    項侵權行為之構成要件不符，蓋侵權行為係以侵害他人之私
    權利，若侵害者為公權，即無依本條款請求賠償之餘地。原
    告所指被告未誠實納稅，所侵害的係國家之稅捐公權，而非
    侵害到原告的財產權，原告無權依侵權行為法則對被告主張
    權利，甚至如果被告真的短報營業所得，少繳稅款予國家，
    將反而造成原告得利，何來侵害原告權利之有，故原告之主
    張與民法第184 條第1 項不符。原告遭到稅捐機關處以罰鍰
    ，是因為罰鍰行政處分所致，並非被告行為所致，漏報行為
    與原告遭罰之結果，顯無相當因果關係等語置辯。並聲明：
    原告之訴駁回。
三、兩造不爭執之點：
　１被告於民國79年8 月5 日起至91年12月31日期間，係原告公
  　司之負責人。
  ２原告公司於95年10月30日營業稅隨課補繳584025元，於96年
    1 月5 日繳89年至92年營業稅罰鍰584000元，96年5 月14日
    補90年營利事業所得稅681829元，於96年5 月14日繳90年營
    利事業所得稅罰鍰147300元，於96年6 月13日補91年營利事
    業所得稅146977元，於96年6 月13日繳營利事業所得稅罰鍰
    117500元，於96年6 月13日繳89年營利事業所得稅罰鍰
    213600元，於96年6 月13日繳90年營利事業所得稅未分配盈
    餘5478元。
四、按公司負責人應忠實執行業務並盡善良管理人之注意義務，
    如有違反致公司受有損害者，負損害賠償責任，公司法第23
    條第1 項定有明文。經查，被告於擔任原告董事長期間，就
    某些交易指示會計徐素慧不必開發票，而有短漏開發票並漏
    報銷售額之情事，業據證人徐素慧證述在卷，被告雖辯稱：
    另有一股東呂壽德負責帳務，帳務之事與被告無關云云，惟
    證人徐素慧證稱：呂壽德係業務，不負責帳務，只負責出貨
    ，開發票不是他的權利範圍等語，被告亦未舉證帳務由呂壽
    德負責，是被告此部分所辯尚難採信。核被告指示會計徐素
    慧就某些交易不必開發票，有短漏開發票並漏報銷售額之情
    事，已違反公司負責人應忠實執行業務並盡善良管理人之注
    意義務，被告因此致原告公司遭稅捐機關裁處罰鍰，依公司
    法第23條第1 項之規定，原告公司得請求被告賠償。查被告
    任職原告公司董事長期間為79年8 月5 日起至91年12月31日
    止，是於92年所申報之91年度營利事業所得稅，非在被告任
    職董事長期間，此91年度之罰鍰117500元，不應由被告賠償
    。而原告公司遭稅捐機關命補繳稅款之部分，本為其所應繳
    ，自不能稱係受有損害，亦不能請求被告賠償。原告雖稱每
    年稅率不同，原告補繳稅款時因稅率較高，仍受有差額之損
    害，惟此未據原告進一步說明稅率究有何不同及差額產生之
    計算方式，是原告此部分主張為本院所不採。再查原告自89
    年至92年漏報銷售額為00000000元，其中包括91年度及92年
    度之銷售額（見卷第59頁），因91年度及92年度之營業稅非
    屬被告任職董事長期間所申報，故此二年度之營業稅罰鍰不
    應列為被告賠償之範圍。查89年度銷售額0000000 元，90年
    度銷售額0000000 元，共為0000000 元，稅率百分之五，是
    89年度及90年度之漏稅額為318084元，以一倍罰鍰（計至百
    元）為318000元，是89年及90年度之營業稅罰鍰為318000元
    ，加上90年營利事業所得稅罰鍰147300元，89年營利事業所
    得稅罰鍰213600元，共為678900元。是原告得請求被告賠償
    之罰鍰為678900元。被告辯稱：被告於擔任公司董事長期間
    ，每年均有召開股東會，將公司財務狀況報告於股東，此有
    上開年度之會議記錄可參，當時股東既不質疑被告未誠實申
    報稅款，所以即使申報有問題，股東於當時亦有默認之意，
    原告亦與有過失等語，惟查，董事對公司之責任，固得經股
    東會決議承認會計表冊而視為解除，惟公司法第231 條但書
    亦規定，如董事有不法行為，不在此限，且股東會決議承認
    會計表冊並非損害發生或擴大之原因，自無民法第217 條規
    定之適用。被告此部分之抗辯，為不可採。末按負損害賠償
    責任者，除法律另有規定或契約另有訂定外，應回復他方損
    害發生前之原狀，因回復原狀而應給付金錢者，自損害發生
    時起，加給利息，民法第213 條第1 項、第2 項分別定有明
    文。是原告請求被告給付678900元及自96年6 月13日起至清
    償日止按年息百分之五計算之利息為有理由，應予准許。逾
    此範圍之請求為無理由，應予駁回。
五、結論：原告之訴為一部有理由，一部無理由，依民事訴訟法
    第79條，判決如主文。
中　　華　　民　　國　　96　　年　　12　　月　　31　　日
                  民事第三庭法　官　陳映如
以上正本係照原本作成
如對本判決上訴，須於判決送達後20日內向本院提出上訴狀
中　　華　　民　　國　　96　　年　　12　　月　　31　　日
                            書記官　李錦輝
